臺灣高等法院刑事判決　　　　　　　 100年度上訴字第1829號
上　訴　人　臺灣宜蘭地方法院檢察署檢察官
被　　　告　曾富源
選任辯護人　法扶柯士斌律師
上列上訴人因毒品危害防制條例案件，不服臺灣宜蘭地方法院10
0 年度訴字第11號，中華民國100年5月23日第一審判決（起訴案
號：臺灣宜蘭地方法院檢察署99年度偵續字第72號），提起上訴
，本院判決如下：
    主  文
上訴駁回。
    事  實
一、曾富源前因毒品危害防制條例案件，經臺灣板橋地方法院92
    年度訴字第789 號判決判處有期徒刑1 年2 月確定。另又因
    竊盜等案件，經臺灣板橋地方法院93年度交訴字第63號及本
    院94年度交上訴字第54號判決分別判處有期徒刑7 月、7 月
    、5 月、7 月；另因毒品危害防制條例案件，經臺灣板橋地
    方法院93年度訴字第1232號判決判處有期徒刑8 月、5 月，
    並經本院以96年聲減字第2026號裁定將上開6 罪各減刑二分
    之一，並合併定其應執行刑為有期徒刑一年五月確定。曾富
    源經接續執行前揭2應執行之刑，甫於民國96年7月27日執行
    完畢出監。詎猶不知悔改，其明知安非他命屬經中央衛生主
    管機關明令公告禁止製造、調劑、輸入、輸出、販賣或陳列
    之毒害藥品，而為禁藥，且為毒品危害防制條例第2條第2項
    第2 款規定所規定之第二級毒品，不得非法轉讓，惟其竟仍
    基於轉讓禁藥安非他命之犯意，於98年3月23日上午9時20分
    許，以其使用之門號0000000000號行動電話，與來電之吳雅
    慧（使用門號0000000000號行動電話）談妥要與吳雅慧及其
    男友李順榮彼此交換些許數量之安非他命試用（無法證明數
    量已達淨重10公克以上），隨後曾富源依約於同日中午12時
    44分許，攜帶欲交換試用（即轉讓）之些許數量安非他命（
    無法證明數量已達淨重10公克以上），抵達吳雅慧及李順榮
    位於改制前台北縣蘆洲市（現改制為新北市蘆洲區○○○○
    路2 段234 號3 樓住處附近時，適遇李順榮之姊夫亦在李順
    榮住處內，吳雅慧乃再以上開行動電話撥打曾富源使用之門
    號0000000000號行動電話通知曾富源暫勿上樓，俟李順榮之
    姊夫離去後再行上樓，曾富源因而無法立即上樓將所攜帶之
    安非他命交付吳雅慧及李順榮，曾富源等待未久後即行離去
    ，最終仍未能與吳雅慧、李順榮碰面，以致未能將談妥交換
    試用之些許數量安非他命（無法證明數量已達淨重10公克以
    上）轉讓交付吳雅慧、李順榮而未遂。嗣因員警於偵辦吳雅
    慧涉嫌販賣毒品之案件時，依臺灣板橋地方法院所核發之通
    訊監察書對於吳雅慧所持用之0000000000號行動電話進行通
    訊監察，於98年3月23日上午9時20分許及中午12時44分許，
    監聽得悉吳雅慧與曾富源有疑似與毒品有關之通聯而循線追
    查後，始查悉上情。
二、案經新北市政府警察局移請臺灣板橋地方法院檢察署檢察官
    呈請臺灣高等法院檢察署函轉臺灣宜蘭地方法院檢察署檢察
    官偵查起訴。
    理  由
壹、證據能力部分：
一、按被告以外之人於審判外之言詞或書面陳述，除法律有規定
    者外，不得作為證據，刑事訴訟法第159條第1項定有明文。
    查證人吳雅慧、李順榮於警詢中之陳述，均屬被告以外之人
    於審判外之陳述，被告及其辯護人已否認渠等上開陳述之證
    據能力，且該等警詢之陳述亦不具刑事訴訟法第159條之2、
    第159條之3規定之要件，則參諸刑事訴訟法第159條第1項、
    第159條之2、第159條之3規定，證人吳雅慧、李順榮於警詢
    中之陳述，均無證據能力。
二、按被告以外之人（包括證人、鑑定人、告訴人、被害人及共
    同被告等）於審判外之陳述雖不符刑事訴訟法第159條之1至
    之4等四條之規定，然經當事人於審判程序同意作為證據，
    法院審酌該言詞陳述或書面陳述作成時之情況，認為適當者
    ，亦得為證據；當事人、代理人或辯護人於法院調查證據時
    ，知有刑事訴訟法第159條第1項不得為證據之情形，而未於
    言詞辯論終結前聲明異議者，視為有前項之同意，同法第15
    9條之5定有明文。立法意旨在於傳聞證據未經當事人之反對
    詰問予以核實，原則上先予排除。惟若當事人已放棄反對詰
    問權，於審判程序中表明同意該等傳聞證據可作為證據；或
    於言詞辯論終結前未聲明異議，基於尊重當事人對傳聞證據
    之處分權，及證據資料愈豐富，愈有助於真實發見之理念，
    且強化言詞辯論主義，使訴訟程序得以順暢進行，上開傳聞
    證據亦均具有證據能力。查本件除如上所述外，以下所引用
    之被告以外之人於審判外之供述或非供述證據，因檢察官、
    被告及其辯護人已於本院準備程序及審判程序時均表示沒意
    見（見本院卷第46頁、第63頁至第67頁），且迄至言詞辯論
    終結前均未聲明異議，而本院審酌上開供述或非供述等證據
    資料製作時之情況，無不當取供及證明力明顯過低之瑕疵，
    認以之作為證據應屬適當，揆諸前開規定，本院亦認為均應
    有證據能力。
貳、實體部分：
一、訊據被告曾富源矢口否認有何販賣安非他命未遂或轉讓禁藥
    安非他命未遂之犯行，辯稱：98年3 月23日上午是吳雅慧打
    電話給伊，要求伊轉讓1 小包的安非他命給她試用，伊在電
    話中沒有答應，而且伊有要求她提供1 小包的安非他命讓伊
    試用，但是後來他們並沒有碰面，伊並沒有販賣安非他命未
    遂及轉讓禁藥安非他命未遂之犯行云云。惟查：
（一）參諸被告（使用門號0000000000號行動電話）與吳雅慧（
      使用門號0000000000號行動電話）於98年3月23日上午9時
      20分18秒許，曾為以下之通聯：
      「Α（吳雅慧）：那個，小龍說要下午你才可以來我們家
      。
      Β（曾富源）：好，沒關係。
      Α：那你這樣會不會睡著。
      Β：不會不會。
      Α：可是你那邊…你那邊現在有多少。
      Β：有…一個吧。
      Α：有一個就對了，有一個喔，有沒有跟上次一樣的。
      Β：比那個OK。
      Α：比那個OK是不是。
      Β：對。
      Α：所以我想說先叫你先拿來說，害我剛剛少賺，因為我
          就是找不到你的人，你的電話又打接不通。後來變成
          我叫他先去找別人，不然真的…不然電話有通，我只
          剩一點，普通普通。我怕到時候我人會不舒服，所以
          我找不到你的人，所…。
      Β：喔，不會啦，你打給我，我隨時都會那個，只是電話
          中不要說有的沒有的就好。
      Α：真的喔，那我這樣說沒關係嗎，我這樣說可以嗎。
      Β：可以。
      Α：可以，沒有害到你喔，如果不行的話你要跟我講說不
          要講喔。」。
      之後，被告（使用門號0000000000號行動電話）與吳雅慧
      （使用門號0000000000號行動電話）於98年3 月23日中午
      12時44分09秒許，又為以下之通聯：
      Β（曾富源）：喂。Α（吳雅慧）：喂我跟你講去繞一下
                    ，你等一下上來樓上。
      Β：我帶著東西繞一圈。
      Α：小龍回來了，他要帶你上來。
      Β：現在樓上有沒有人。
      Α：現在樓上就是他姊夫要走了。
      Β：他姊夫在我不敢上去。
      Α：你先聽我講他姊夫要走了，你去繞一圈.他要下去樓
          下帶你上來。
      Β：你不必這樣.你可以先下來，你聽的到嗎。
      Α：有。
      Β：因為我這個東西在身上，你先給我一半。
      Α：那我先拿上來。
      Β：對，你先給我一半，你試我在那個。
      Α：好。」之事實，有臺灣板橋地方法院98年度聲監字第
      224號通訊監察書及警製通訊監察譯文各1份在卷可稽（見
      臺灣板橋地方法院檢察署98年度偵字第30210號偵查卷第5
      、6 、16頁），而被告及證人吳雅慧於原審亦均供承彼此
      間確曾經為上揭通話內容（見原審卷第90、91、120 頁）
      ，且證人李順榮於原審亦證稱上揭通話內容確係被告與吳
      雅慧之通話（見原審卷第105 頁），依此，上揭事實，自
      堪認定為真實。
（二）次查，針對前揭（一）所列通聯內容，證人吳雅慧於原審
      審理時證稱「該二通聯之內容應該是講毒品，到底是有關
      毒品的什麼事情，我沒有印象了。」等語（見原審卷第90
      、91頁）、證人李順榮於原審審理時則證稱「98年3 月23
      日當天吳雅慧跟曾富源通了兩次電話的事情，當天吳雅慧
      在台北縣蘆洲市○○○路○段234號3樓住處就跟我說了，
      我知道當時曾富源要跟我交換試用毒品，至於是安非他命
      或海洛因，我忘記了。吳雅慧跟我說曾富源在樓下，叫我
      下去，但當天我姊夫在家，所以我等了很久，等我姊夫走
      了，我才下去，但下樓後並沒有遇到曾富源。」等語（見
      原審卷第94至95頁、第105 頁），被告則於原審供述：「
      98年3 月23日是李順榮要跟我交換安非他命，我與李順榮
      約在李順榮住處附近的頂好超商，我記得當天我跟吳雅慧
      講完電話後，也有跟李順榮通電話，只是不知道為何通訊
      監察譯文沒有錄到。後來我就拿安非他命去蘆洲的頂好超
      商那邊，當天帶的安非他命就是放在玻璃球內，份量就是
      可以吸十幾口的份量，我在該處等了五分鐘沒有等到人，
      我就離開了。我跟李順榮交換試用安非他命，我並沒有要
      向李順榮收錢。」等情（見原審卷第120、122、125 頁）
      。而依卷附被告、吳雅慧、李順榮等人之本院被告前案紀
      錄表所示（見原審卷第5 至19頁、第43至49頁），被告及
      吳雅慧、李順榮於98年3、4月間，確實均有施用或販賣第
      二級毒品（安非他命類）之行為，顯見被告及吳雅慧、李
      順榮確實均有取得安非他命毒品管道，況施用毒品之人，
      彼此間有免費贈送或交換試用等轉讓行為情事，亦所在多
      有，此徵諸證人即承辦員警郭榮敏於檢察官偵訊時證述：
      「據我私下瞭解，曾富源與林世源確實是有互相調用毒品
      的情況。曾富源與林世源通聯的第二通譯文，是曾富源要
      向林世源調用毒品。」等語（見臺灣宜蘭地方法院檢察署
      99年度偵續字第72號偵查卷第51頁），益證被告供述及證
      人李順榮證稱「彼此是要交換毒品試用」乙節，於事理上
      並非不可能。況參諸前揭一所列通訊監察譯文之內容內，
      被告與吳雅慧通話時，確實有以下之對話：
      「Β（曾富源）：你不必這樣，你可以先下來，你聽的到
                      嗎？
      Α（吳雅慧）：有。
      Β：因為我這個東西在身上.你先給我一半
      Α：那我先拿上來。
      Β：對，你先給我一半.你試我在那個。
      Α：好。」，而此節對話內容，亦與被告及證人李順榮所
          稱「彼此是要交換毒品試用」等情，有若干相符之處
          ，足徵證人吳雅慧及李順榮上揭證詞，及被告之自白
          ，應非虛構，自堪採信。
（三）依前揭（一）、（二）所舉通訊監察譯文及證人吳雅慧、
      李順榮證詞、被告之自白等證據資料，「被告於98年3 月
      23日上午9 時20分許，以其使用之0000000000號行動電話
      ，與持用0000000000號行動電話之吳雅慧，談妥要與吳雅
      慧及李順榮彼此交換些許數量之安非他命試用後（無法證
      明數量已達淨重10公克以上），曾富源依約於同日中午12
      時44分許，攜帶欲交換試用（即轉讓）之些許數量安非他
      命（無法證明數量已達淨重10公克以上）抵達吳雅慧及李
      順榮住處（即改制前台北縣蘆洲市○○○路○段234號3樓
      ）附近時，適遇李順榮之姊夫亦在李順榮住處內，吳雅慧
      乃再以上開行動電話撥打曾富源使用之0000000000號行動
      電話，通知曾富源暫勿上樓，俟李順榮之姊夫離去後再行
      上樓，曾富源因而無法立即上樓將所攜帶之安非他命交給
      吳雅慧及其男友李順榮，且曾富源等待未久後即行離去，
      最終仍未能與吳雅慧、李順榮碰面，以致未能將談妥交換
      試用之些許數量安非他命（無法證明數量已達淨重十公克
      以上）轉讓交付予吳雅慧、李順榮而未遂。」等情，應堪
      認定。
（四）至辯護人雖為被告辯護稱：「被告雖有同意交換試用安非
      他命，但實際並未交付，並未著手轉讓，自應為無罪之諭
      知。」云云，惟如前所述，被告於98年12月23日上午9 時
      20分許，與吳雅慧達成「要與吳雅慧及李順榮交換試用（
      即轉讓）安非他命」之合意後，旋即依約於當日中午12時
      40分許，攜帶欲交換試用（即轉讓）之些許數量安非他命
      ，抵達吳雅慧及李順榮之住處附近，欲將該等安非他命交
      予吳雅慧及李順榮，被告顯已著手實行轉讓禁藥安非他命
      之犯行，僅係因遭遇李順榮之姊夫在李順榮住處內之障礙
      ，致最終未能如願將安非他命交付予吳雅慧、李順榮而轉
      讓未成，核被告所為，自屬轉讓禁藥未遂，辯護人上揭辯
      護意旨，顯屬無據，自不足採。
（五）綜上所述，被告所辯，均不足採信。從而，本件事證明確
      ，被告轉讓禁藥安非他命未遂犯行，應堪認定，應予依法
      論科。
二、查安非他命毒品分屬毒品危害防制條例所規定之第二級毒品
    ，及藥事法所規定之禁藥。是轉讓安非他命之行為，同受毒
    品危害防制條例第8條第2項之轉讓第二級毒品罪及藥事法第
    83條第1 項之轉讓禁藥罪之規範，從而，被告曾富源明知為
    禁藥即安非他命而轉讓予他人未遂之所為，除該當毒品危害
    防制條例第8條第5項、第2項之轉讓第二級毒品未遂罪外，
    亦該當藥事法第83條第4項、第1項之轉讓禁藥未遂罪，此係
    屬同一犯罪行為而同時有2 種法律可資處罰之法條（規）競
    合情形，因藥事法第83條第1項規定「明知為偽藥或禁藥，
    而販賣、供應、調劑、運送、寄藏、牙保、轉讓或意圖販賣
    而陳列者，處七年以下有期徒刑，得併科新臺幣五百萬元以
    下罰金。」、毒品危害防制條例第8條第2項則規定「轉讓第
    二級毒品者，處六月以上五年以下有期徒刑，得併科新臺幣
    七十萬元以下罰金。」，依「重法優於輕法」之法理，本件
    自應適用藥事法第83條第4項、第1項之規定處斷。故核被告
    著手實行轉讓禁藥安非他命予李順榮及吳雅慧而未能得逞之
    所為，係犯藥事法第83條第4項、第1項之轉讓禁藥未遂罪（
    公訴人起訴意旨認被告係涉犯販賣第二級毒品安非他命未遂
    罪，容有未洽，因二者之基本社會事實相同，爰變更起訴法
    條，理由容後補述）。被告於轉讓行為前持有安非他命之低
    度行為，為轉讓未遂之高度行為所吸收，不另論罪。又被告
    有事實欄一所載之前案紀錄，且甫於96年7 月27日執行有期
    徒刑完畢之事實，有本院被告前案紀錄表1 份在卷可按，其
    於受有期徒刑之執行完畢後，5 年以內故意再犯有期徒刑以
    上之本罪，為累犯，應依刑法第47條第1 項之規定加重其刑
    。又被告已著手於轉讓禁藥犯行之實行而不遂，為未遂犯，
    爰依刑法第25條第2 項之規定減輕其刑，並與前揭加重部分
    ，先加重後減輕之。
三、至公訴意旨雖認為「證人吳雅慧及李順榮於98年3 月23日聯
    絡被告，係要向被告購買第二級毒品安非他命1 公克，雙方
    達成買賣之合意後，被告攜帶安非他命毒品至吳雅慧及李順
    榮之住處樓下時，因遭遇李順榮之姊夫在李順榮住處內之障
    礙，以致被告無法上樓與吳雅慧及李順榮完成交易而未遂，
    因認被告所為係犯毒品危害防制條例第4 條第6 項、第2 項
    之販賣第二級毒品未遂罪嫌」云云。然訊據被告始終堅決否
    認98年3 月23日聯絡吳雅慧及李順榮係為了出售安非他命，
    否認有販賣安非他命未遂之犯行，辯稱：「當天聯絡是為了
    交換安非他命試用，不是為了販賣安非他命。」等語。且按
    犯罪事實應依證據認定之，無證據不得認定其犯罪事實，刑
    事訴訟法第154條第2項定有明文。又認定犯罪事實所憑之證
    據，雖不以直接證據為限，間接證據亦包括在內；然而無論
    直接或間接證據，其為訴訟上之證明，須於通常一般之人均
    不致有所懷疑，而得確信其為真實之程度者，始得據為有罪
    之認定，倘其證明尚未達到此一程度，而有合理之懷疑存在
    ，無從為有罪之確信時，自不得為有罪之認定（見最高法院
    76 年度台上字第4986號判例意旨）。另依刑事訴訟法第161
    條第1 項規定，檢察官就被告犯罪事實，應負舉證責任，並
    指出證明之方法，因此，檢察官對於起訴之犯罪事實，應負
    提出證據及說服之實質舉證責任，倘其所提出之證據，不足
    為被告有罪之積極證明，或其指出證明之方法，無從說服法
    院以形成被告有罪之心證，基於無罪推定之原則，自不得為
    被告有罪之認定（見最高法院92年度台上字第128 號判例意
    旨）。本件公訴人認為被告所犯係販賣第二級毒品安非他命
    未遂罪，無非係以上揭貳、一、（一）、（二）所列之通訊
    監察譯文；證人吳雅慧於偵查中之證詞；證人李順榮於偵查
    中之證詞為其論據，然查：
（一）證人吳雅慧、李順榮於警詢中之陳述，因屬被告以外之人
      於審判外之陳述，均無證據能力，已詳如上所述，合先敘
      明。
（二）次查，依上揭貳、一、（一）、（二）所列之通聯內容觀
      之，固能推認渠等通話內容係與毒品有關之暗語，然與毒
      品有關之社會事實，亦有諸多態樣，例如販賣、合買、代
      購、轉讓等，而本件參諸上揭通聯內容，既未據以認定被
      告係在談論出售安非他命毒品予對方情事，自難僅憑上開
      通聯內容，遽認被告涉有販賣安非他命犯行。
（三）再查，針對前揭貳、一、（一）、（二）所列之通聯內容
      ，證人吳雅慧於98年11月18日接受檢察官偵訊時證稱：「
      （問：提示0000000000號手機98年3 月23日監聽譯文，有
      何意見？）我沒有印象。」云云（見板橋地檢署同上偵查
      卷第75頁），於99年5 月19日接受檢察官偵訊時，檢察官
      並未針對上開譯文內容詢問證人吳雅慧（見板橋地檢署同
      上偵查卷第37頁），於99年11月23日接受檢察官偵訊時證
      稱「（問：告以98年3 月23日通訊監察譯文內容，有何意
      見？）我沒有印象了。」、「（問：當時你們是不是有向
      曾富源買毒品？）不記得了，要問李順榮。」、「（問：
      依照通訊監察譯文，不是你聯絡曾富源的嗎？）我真的沒
      印象。」、「（問：98年3 月23日是否和李順榮一起向曾
      富源購買毒品？）我沒印象。」云云（見宜蘭地檢署同上
      偵查卷第67、68頁）、於99年11月26日上午11時3 分許接
      受檢察官偵訊時證稱「（問：播放0000000000與00000000
      00於98年3月23日9點20分18秒之通訊監察內容，這是何人
      和何人在通話？）是我的聲音，但我忘記是跟誰講話。（
      問：剛剛通話內容在說什麼？）在講毒品，我要向那個男
      生拿毒品。」、「（問：拿什麼毒品？）忘記了。」、「
      （問：我再播放一次譯文內容，請你確定是要拿哪一種毒
      品？）我真的忘記了，我記不起來了。」、「（問：「一
      個」是指什麼？）應該是一克，要問李順榮。」、「（問
      ：播放0000000000與0000000000於98年3月23日12點24分9
      秒之通訊監察內容，這是何人和何人在對話？）女生是我
      的聲音，但男生我不知道是誰，這是在講毒品。」、「（
      問：你是否下樓去向對方拿毒品？）我記得我沒有下樓。
      」、「（問：這兩通電話是你們要向對方那個男子買毒品
      ？）沒錯。」、「（問：從監聽內容看來，當天你們是和
      對方那個男子講好要購買一個海洛因或一個安非他命？）
      是的。」、「（問：從監聽內容看來，對方已經帶了東西
      也就是毒品到你們家樓下？）：沒錯。（問：你們當天到
      底有無交易？）我真的忘記了。」云云（見宜蘭地檢署同
      上偵查卷第88至90頁）。衡情對於先前所經歷事件之記憶
      力，理應隨著時間的經過而逐漸消逝，殊無距離事發日越
      久，記憶反愈清楚，本件綜核證人吳雅慧歷次於檢察官偵
      訊時之證述內容，堪認在99年11月26日之前，證人吳雅慧
      均表示已不記得上述二通通話內容係在談論何事，豈料證
      人吳雅慧嗣後於99年11月26日與證人李順榮同庭接受檢察
      官偵訊時，反而能記得該二通通話內容係在談論何事，並
      證稱「是要向對方購買毒品」云云，此證述內容，顯與常
      情有違，堪認證人吳雅慧已受到當日同庭證人李順榮證詞
      影響無訛，則證人吳雅慧當日所證述「當日是要向對方購
      買毒品」云云，是否與事實相符，殆有疑問。況證人李順
      榮所稱「當日是要向對方（即被告）購買毒品」云云，並
      不足採信（詳如【四】所述），則證人吳雅慧因受李順榮
      證詞影響而為附和之證詞，亦不足採信，自無從依證人吳
      雅慧於99年11月26日偵查中之證詞，遽予推認被告有於98
      年3月23日販賣安非他命予吳雅慧及李順榮未遂之犯行。
（四）另針對前揭貳、一（一）、（二）所列之通聯內容，證人
      李順榮於98年11月10日接受檢察官偵訊時固證稱「98年3
      月23日吳雅慧與曾富源的通聯，是我以一萬元或二萬元向
      曾富源購買取得一點多克的海洛因。」云云（見板橋地檢
      署同上偵查卷第66頁）、於99年4月1日接受檢察官偵訊時
      證稱「98年3 月23日的二通電話是吳雅慧打的，我不知道
      對話的意思，對話的意思要問吳雅慧，我是向曾富源的朋
      友買毒品，不是向曾富源買的。」云云（見宜蘭地檢署同
      上偵查卷第51、52頁）、於99年6月7日接受檢察官偵訊時
      證稱「（問：提示卷附監聽譯文，此為吳雅慧與曾富源通
      話內容，其內容係何意？）應該是吳雅慧要跟曾富源拿毒
      品，但是她是拿海洛因還是安非他命，因為時間很久，我
      忘記了，錢的部分，則是我跟吳雅慧一起出。以這個對話
      內容看來，是曾富源把毒品送來我們家，交給我們，我們
      當時就是住在我現在蘆洲市的住處。」、「（問：所以從
      對話內容觀之，在98年3月23日那天你們確實有跟曾富源
      買毒品？）是的，應該是由吳雅慧接聽電話的。」云云（
      見板橋地檢署同上偵查卷第42頁）、於99年11月26日上午
      10時23分許接受檢察官偵訊時證稱「（問：之前檢察官有
      提示吳雅慧和曾富源於98年3 月23日之通訊監察譯文？）
      我忘記了。」、「（問：檢察官提示上開譯文，有何意見
      ？）我不曉得，但看內容應該是在講毒品。（問：但吳雅
      慧是說你叫她找曾富源的？）我不清楚，我應該是在睡覺
      。」、「（問：提示上開譯文，為何吳雅慧會說「害我剛
      剛少賺」？）我真的不曉得。」、「（問：由通訊監察譯
      文看來，當曾富源到達你和吳雅慧住處時，你姊夫正好在
      你家？）是，我姊夫有時候會來找我媽媽，我姊夫看我在
      用毒品會罵我，我都不敢讓家裡的人知道。」、「（問：
      當天拿到何種毒品？）忘記了，我真的忘記當天到底是要
      拿哪一種毒品，我也真的忘記當天到底有沒有和他交易。
      」、「（問：3 月23日當天，海洛因是曾富源交給你？）
      我不清楚當天到底有無交易成功，照譯文內容看來，當時
      我是在睡覺。」云云（見宜蘭地檢署同上偵查卷第81、82
      頁）、於99年11月26日上午11時3 分許接受檢察官偵訊時
      證稱「（問：播放0000000000與0000000000於98年3 月23
      日9 點20分18秒之通訊監察內容，這是何人和何人在通話
      ？）女生是吳雅慧的聲音，男生我也不清楚，應該是曾富
      源。」、「（問：「一個」是指什麼？）有可能是指安非
      他命，也有可能是指海洛因，如果是我找曾富源拿安非他
      命，一個就是代表一克，如果是拿海洛因，一個就是代表
      一錢，我曾經向曾富源調過海洛因和安非他命。」、「（
      問榮：剛剛那通電話是不是你叫吳雅慧打的？）我真的忘
      記了，但吳雅慧說是應該就是。」、「（問：如果是你叫
      吳雅慧打的，你應該是叫她打給誰？）應該是曾富源。」
      、「（問：這兩通電話是你們要向對方那個男子買毒品？
      ）沒錯。」、「（問：你們之前曾經有向那個男子買過海
      洛因及安非他命，但你們不確定當天要買哪一種毒品？）
      是。」、「（問：從監聽內容看來，當天你們是和對方那
      個男子講好要購買一個海洛因或一個安非他命？）是的。
      」、「（問：從監聽內容看來，對方已經帶了東西也就是
      毒品到你們家樓下？）沒錯。」、「（問：你們當天到底
      有無交易？）我不確定。」云云（見宜蘭地檢署同上偵查
      卷第88至90頁），綜核證人李順榮歷次於檢察官偵訊時之
      證述內容，可知證人李順榮先稱「98年3 月23日是伊要向
      被告購買海洛因」，繼稱「98年3 月23日的電話是吳雅慧
      打的，要問吳雅慧，伊未向曾富源買毒品」，復稱「98年
      3 月23日是伊及吳雅慧要向被告買毒品，但種類是海洛因
      或安非他命，已經忘記了，有沒有交易成功也忘記了」等
      語，其前後證述情節迥異，何者為實情，已屬有疑。更何
      況證人李順榮於偵查中既無法詳細說明所謂「向被告購買
      毒品」之交易詳情，諸如毒品種類、金額、有無完成交易
      等情事，嗣後於原審審理時又甘冒承擔轉讓禁藥安非他命
      罪責之風險，證稱「98年3 月23日當天是要與被交換試用
      毒品，不是向被告購買毒品。」、「（問：你供述與曾富
      源交換毒品，你也有拿毒品給曾富源，你可能涉及轉讓第
      一級毒品，轉讓禁藥罪，有何意見？）我知道，我之前也
      有被判過轉讓禁藥罪。」等語（見原審卷第94、95、103
      頁），是以證人李順榮於偵查中證稱「98年3 月23日是伊
      要向被告購買毒品」云云，殊難採信。是本件自無從據證
      人李順榮有疑之上揭證詞，遽認被告有於98年3 月23日販
      賣安非他命予吳雅慧及李順榮未遂之犯行。
（五）至證人李順榮於其所涉販賣一、、二級毒品案件（即臺灣
      板橋地方法院98年度訴字第2133號案件）中，雖曾供出其
      所販賣毒品來源之一為被告（所供述另一來源為綽號「阿
      嘉」之許子健），而經承審法官爰引毒品危害防制條例第
      17條第1 項規定減輕證人李順榮之刑，然依卷附之臺灣板
      橋地方法院98年度訴字第2133號判決書所載（見宜蘭地檢
      署99年度偵字第3912號偵查卷第46至73頁），可知證人李
      順榮於該案僅係泛稱毒品來源源自於被告，並未詳細說明
      各次販賣毒品行為之毒品來源，更未曾證稱有那一次販賣
      行為，其毒品來源係出自於98年3 月23日向被告所購得之
      安非他命，故本件自無從以證人李順榮於上開案件中供出
      所販賣之一、二級毒品來源係被告，即推認被告確有於98
      年3月23日販賣安非他命予李順榮及吳雅慧犯行。
（六）綜上所述，並核本案全部卷證資料，本件依據前揭貳所舉
      之事證，本件僅能認定被告有「於98年3 月23日聯絡證人
      吳雅慧，談妥要與吳雅慧及其男友李順榮彼此交換些許數
      量之安非他命試用（無法證明數量已達淨重10公克以上）
      ，惟當被告依約攜帶欲交換試用（即轉讓）之些許數量安
      非他命（無法證明數量已達淨重10公克以上）抵達吳雅慧
      及李順榮住處附近時，遇李順榮之姊夫亦在李順榮住處內
      ，以致被告最終未能與吳雅慧及李順榮碰面，而未轉讓得
      逞」之轉讓禁藥安非他命未遂犯行，尚不足以認定被告有
      公訴人所指之販賣第二級毒品安非他命未遂犯行，惟因二
      者之基本社會事實相同，本院自得變更起訴法條並加以審
      理，附此敘明。
四、原審審理結果，認被告犯行明確，適用藥事法第83條第4 項
    、第1 項，刑法第11條前段、第25條第2 項、第47條第1 項
    之規定，並審酌被告素行、智識程度，犯罪之動機、目的、
    手段，任意將具成癮性、濫用性、侵害性之禁藥第二級毒品
    安非他命轉讓予他人，雖最終並未得逞，仍已對他人之身心
    健康造成潛在之威脅，復已戕害社會治安，及犯後態度等一
    切情狀，量處有期徒刑8 月，以示懲儆；並敘明被告聯絡轉
    讓禁藥用之門號0000000000號行動電話並未扣案，為免日後
    執行沒收之困難，爰不予宣告沒收。核其認事用法，均無違
    誤，量刑亦屬妥適。檢察官提起上訴，其上訴意旨略以：
    （一）被告坦承於98年3 月23日透過電話跟吳雅慧聯絡討論
    交付毒品的事，然辯稱係與吳雅慧交換毒品來試用，並非販
    賣毒品予吳雅慧云云，惟依被告所使用之門號0000000000號
    行動電話與證人吳雅慧所使用之門號0000000000號行動電話
    於98年3月23日上午9時20分18秒許之通聯譯文所示：「Α（
    吳雅慧）：那個，小龍說要下午你才可以來我們家。Β（曾
    富源）：好，沒關係。Α：那你這樣會不會睡著。Β：不會
    不會。Α：可是你那邊…你那邊現在有多少。Β：有…一個
    吧。Α：有一個就對了，有一個喔，有沒有跟上次一樣的。
    Β：比那個OK。Α：比那個OK是不是。Β：對。Α：所以我
    想說先叫你先拿來說，害我剛剛少賺，因為我就是找不到你
    的人，你的電話又打接不通。後來變成我叫他先去找別人，
    不然真的…不然電話有通，我只剩一點，普通普通。我怕到
    時候我人會不舒服，所以我找不到你的人，所…。」，其中
    證人吳雅慧提到「身上只剩一點毒品、普通，怕到時人不舒
    服找不到被告」等語，顯見證人吳雅慧當時身上已無足以滿
    足自己施用之毒品，實不可能再拿出毒品與曾富源交換。（
    二）證人吳雅慧於警詢時證稱：是伊男友李順榮要伊跟對方
    拿毒品等語，於99年11月26日檢察官偵訊時亦證稱：該二通
    電話是要向對方那個男子買毒品等語，自始至終證人吳雅慧
    均未曾提過有交換毒品試用之情事，而證人李順榮於原審審
    理時固證稱：係透過被告向被告之友人購買毒品，而98年3
    月23日那通電話應係是要與被告交換毒品云云，然證人李順
    榮之前於警詢、偵訊時，固就究竟是向被告或被告友人購買
    毒品前後供述不一致，但其亦從未提及與被告有交換毒品試
    用情事，且證人李順榮於其所涉販賣毒品之案件中亦明確供
    稱伊係向「阿家」及被告購買毒品，而據證人李順榮之證述
    ，其購買毒品之來源只有「阿家」與被告，且證人李順榮已
    與被告之友人購買3至5次毒品，卻證稱每次購買前都要與被
    告交換試用毒品，顯不合理，是證人李順榮供稱有與被告交
    換毒品乙節，顯屬虛枉，且被告若非有利可圖，應無甘冒販
    賣毒品或轉讓毒品重責，多次與證人李順榮聯絡交換或代為
    購買毒品。（三）證人李順榮於原審審理時證稱：98年3 月
    23日交換毒品是要跟被告的友人購買毒品來試用云云，核與
    被告於原審辯稱：「是因為跟李順榮在電話吹噓誰買的毒品
    品質較好而來交換施用」等語不一致，是證人李順榮於原審
    證詞，顯係事後迴護被告之詞。（四）又原判決以證人即承
    辦員警郭榮敏於檢察官偵訊時證述：「據我私下瞭解，曾富
    源與林世源確實是有互相調用毒品的情況。曾富源與林世源
    通聯的第二通譯文，是曾富源要向林世源調用毒品。」等語
    ，認施用毒品者間，彼此有免費贈送或交換試用等轉讓行為
    情形，然證人郭榮敏之上揭證述係針對被告與林世源間，核
    與證人李順榮無涉，且李順榮在其所涉販賣一、、二級毒品
    案件（即臺灣板橋地方法院98年度訴字第2133號案件）中，
    因供出其所販賣毒品來源之一為被告（所供述另一來源為綽
    號「阿嘉」之許子健），而經承審法官對李順榮，爰引毒品
    危害防制條例第17條第1 項規定減輕其刑，亦可證明被告確
    有販賣毒品予李順榮，而無其他證據顯示被告與李順榮間有
    交換毒品之情事。（五）綜上所述，被告辯稱與證人吳雅慧
    間係交換毒品試用乙情，固與證人李順榮於原審證述相符，
    然被告與證人李順榮所述交換毒品理由迴異，且依監聽譯文
    所示，證人吳雅慧並無毒品可供交換，加以證人李順榮、吳
    雅慧於警、偵時均係證稱「購買毒品」，從未提及「交換毒
    品」，是被告所辯，顯難採信。是本件被告所為，應係涉犯
    販賣第二級毒品未遂罪，原審僅論以轉讓禁藥未遂罪，顯有
    未洽，爰請求撤銷原判決，另為適法之判決云云。惟查：
    （一）證人吳雅慧、李順榮於警詢中之陳述，因屬被告以外
    之人於審判外之陳述，且被告及其辯護人均爭執渠等證據能
    力，固均無證據能力，是證人吳雅慧、李順榮於警詢中之陳
    述，自不能採為認定事實之依據，合先敘明。（二）如上所
    述，本件綜核證人吳雅慧歷次於檢察官偵訊時之證述內容，
    堪認證人吳雅慧在99年11月26日之前，均表示已不記得上述
    二通通話內容係在談論何事，豈料證人吳雅慧嗣後於99年11
    月26日與證人李順榮同庭接受檢察官偵訊時，反而能記得該
    二通通話內容係在談論何事，並證稱「是要向對方購買毒品
    」云云，此證述內容，顯與常情有違，堪認證人吳雅慧已受
    到當日同庭證人李順榮證詞影響無訛，則證人吳雅慧當日所
    證述「當日是要向對方購買毒品」云云，是否與事實相符，
    殆有疑問。又綜核證人李順榮歷次於檢察官偵訊時之證述內
    容，可知證人李順榮先稱「98年3 月23日是伊要向被告購買
    海洛因」，繼稱「98年3 月23日的電話是吳雅慧打的，要問
    吳雅慧，伊未向曾富源買毒品」，復稱「98年3 月23日是伊
    及吳雅慧要向被告買毒品，但種類是海洛因或安非他命，已
    經忘記了，有沒有交易成功也忘記了」等語，其前後證述情
    節迥異，何者為實情，已屬有疑。更何況證人李順榮於偵查
    中既無法詳細說明所謂「向被告購買毒品」之交易詳情，諸
    如毒品種類、金額、有無完成交易等情事，嗣後於原審審理
    時又甘冒承擔轉讓禁藥安非他命罪責之風險，證稱「98年3
    月23日當天是要與被交換試用毒品，不是向被告購買毒品。
    」、「（問：你供述與曾富源交換毒品，你也有拿毒品給曾
    富源，你可能涉及轉讓第一級毒品，轉讓禁藥罪，有何意見
    ？）我知道，我之前也有被判過轉讓禁藥罪。」等語（見原
    審卷第94、95、103頁），是以證人李順榮於偵查中證稱「9
    8年3月23日是伊要向被告購買毒品」云云，殊難採信。則證
    人吳雅慧因受李順榮證詞影響而為附和之證詞，亦不足採信
    ，自無從依證人吳雅慧於99年11月26日偵查中之證詞及證人
    李順榮上揭有疑之證詞，遽認被告有於98年3 月23日販賣安
    非他命予吳雅慧及李順榮未遂犯行。是本件縱認證人吳雅慧
    、李順榮於檢察官偵訊中均未提過有與被告交換毒品試用情
    事，惟亦難據此即認定渠等在原審審理中證述與被告交換毒
    品試用乙節，不足採信。（三）證人李順榮於原審證稱：98
    年3 月23日交換毒品是要跟被告的友人購買毒品來試用等語
    ，核與被告於原審辯稱：「是因為跟李順榮在電話吹噓誰買
    的毒品品質較好而來交換施用」等語，二者供述內容，自形
    式上觀之，其表達方式或有不同，惟渠等交換毒品目的則一
    致，均係為試用而交換毒品，是本件尚難認被告與證人李順
    榮於原審上揭供述不符，而認證人李順榮上揭證述，係屬事
    後迴護被告之詞，不足採信。（四）證人郭榮敏於檢察官偵
    訊時固僅證述：「據我私下瞭解，曾富源與林世源確實是有
    互相調用毒品的情況」等語，惟原判決依卷附被告與吳雅慧
    之通訊監察譯文內容，並參以被告、吳雅慧、李順榮等人之
    本院被告前案紀錄表（見原審卷第5 至19頁、第43至49頁）
    ，而認被告及吳雅慧、李順榮於98年3、4月間，確實均有施
    用或販賣第二級毒品（安非他命類）之行為，顯見被告及吳
    雅慧、李順榮確實均有取得安非他命毒品管道，況施用毒品
    之人，彼此間有免費贈送或交換試用等轉讓行為情事，亦所
    在多有，並以證人郭榮敏於檢察官偵訊時證述：「據我私下
    瞭解，曾富源與林世源確實是有互相調用毒品的情況。曾富
    源與林世源通聯的第二通譯文，是曾富源要向林世源調用毒
    品。」等語（見宜蘭地檢署同上偵查卷第51頁），佐證被告
    供述及證人李順榮證稱「彼此是要交換毒品試用」乙節，於
    事理上並非不可能。原審採用證人郭榮敏之上揭證言，作為
    認定被告供述及證人李順榮證稱「彼此是要交換毒品試用」
    乙節是否屬實之間接證據，尚無不合。又縱認證人李順榮於
    其所涉販賣一、、二級毒品案件（即臺灣板橋地方法院98年
    度訴字第2133號案件）中，雖曾供出其所販賣毒品來源之一
    為被告（所供述另一來源為綽號「阿嘉」之許子健），而經
    承審法官爰引毒品危害防制條例第17條第1 項規定對李順榮
    減輕其刑，然依卷附之臺灣板橋地方法院98年度訴字第2133
    號判決書所載（見宜蘭地檢署99年度偵字第3912號偵查卷第
    46至73頁），可知證人李順榮於該案僅係泛稱毒品來源源自
    於被告，並未詳細說明各次販賣毒品行為之毒品來源，更未
    曾證稱有那一次販賣行為，其毒品來源係出自於98年3 月23
    日向被告所購得之安非他命，故本件自無從以證人李順榮於
    上開案件中供出所販賣之一、二級毒品來源係被告，即推認
    被告確有於98年3 月23日販賣安非他命予李順榮及吳雅慧犯
    行。此外，本件原判決就檢察官上訴理由所執取捨亦已多所
    論述，及說明其憑以認定之依據，有如前述，經核與吾人日
    常生活經驗所得之定則亦無違背。是本件檢察官上訴，為無
    理由，應予駁回。
據上論斷，應依刑事訴訟法第368條，判決如主文。
本案經檢察官越方如到庭執行職務。
中    華    民    國    100    年    8    月    25    日
                  刑事第十五庭  審判長法  官  沈宜生
                                      法  官  林明俊
                                      法  官  吳炳桂
以上正本證明與原本無異。
如不服本判決，應於收受送達後10日內向本院提出上訴書狀，其
未敘述上訴之理由者並得於提起上訴後10日內向本院補提理由書
（均須按他造當事人之人數附繕本）「切勿逕送上級法院」。
                                      書記官  劉育君
中    華    民    國   100    年    8     月    26    日
附錄本案論罪科刑法條全文：
藥事法第83條：
明知為偽藥或禁藥，而販賣、供應、調劑、運送、寄藏、牙保、
轉讓或意圖販賣而陳列者，處7年以下有期徒刑，得併科新臺幣5
百萬元以下罰金。
犯前項之罪，因而致人於死者，處7年以上有期徒刑，致重傷者
，處3年以上12年以下有期徒刑。
因過失犯第1項之罪者，處2年以下有期徒刑、拘役或科新臺幣30
萬元以下罰金。
第1項之未遂犯罰之。